【裁判字號】    99,事聲,10079
【裁判日期】    990928
【裁判案由】    確定訴訟費用額
【裁判全文】
臺灣臺北地方法院民事裁定           99年度事聲字第10079號
異  議  人  甲○○
            乙○○
上列異議人與相對人丙○○間聲請確定訴訟費用額事件，異議人
對於民國99年8月25日本院99年度司聲字第929號裁定提出異議，
本院裁定如下：
    主  文
異議駁回。
原裁定主文第一項「相對人甲○○應負擔之訴訟費用額確定為新
臺幣萬玖仟陸佰零伍元，及自本裁定送達相對人之翌日起至清
償日止，按年息百分之五計算之利息。」、第二項「相對人乙○
○應負擔之訴訟費用額確定為新臺幣陸萬肆仟陸佰壹拾玖元，及
自本裁定送達相對人之翌日起至清償日止，按年息百分之五計算
之利息。」，應分別更正為：第一項「相對人甲○○應賠償聲請
人訴訟費用額新臺幣萬玖仟陸佰零伍元，及自本裁定送達相對
人之翌日起至清償日止，按年息百分之五計算之利息。」、第二
項「相對人乙○○應賠償聲請人訴訟費用額新臺幣陸萬肆仟陸佰
壹拾玖元，及自本裁定送達相對人之翌日起至清償日止，按年息
百分之五計算之利息。」
    理  由
一、按訴訟費用，由敗訴之當事人負擔，民事訴訟法第78條定有
    明文。又按法院未於訴訟費用之裁判確定其費用額者，第一
    審受訴法院於該裁判有執行力後，應依聲請以裁定確定之。
    依第一項確定之訴訟費用額，應於裁定送達之翌日起，加給
    按法定利率計算之利息。當事人分擔訴訟費用者，法院應於
    裁判前命他造於一定期間內，提出費用計算書、交付聲請人
    之計算書繕本或影本及釋明費用額之證書；另按當事人分擔
    訴訟費用者，法院為確定費用額之裁判時，除前條第二項情
    形外，應視為各當事人應負擔之費用，已就相等之額抵銷，
    而確定其一造應賠償他造之差額，同法第91條第1項、第3項
    、第92條第1項、第93條亦分別定有明文。
二、本件異議意旨略以：相對人雖經由本院96年度重訴字第3號
    判決、臺灣高等法院96年度重上字第614號判決及最高法院
    97年度台上字第2621號裁定對異議人甲○○取得新臺幣（下
    同）396萬元及法定遲延利息之債權、對異議人乙○○取得
    651萬元及法定遲延利息之債權。惟甲○○嗣後已於民國98
    年7月17日受讓第三人大中票券金融股份有限公司（下稱大
    中票券公司）對相對人所取得1,400萬元及利息、違約金之
    金錢債權，甲○○自得主張抵銷。又相對人持上開臺灣高等
    法院96年度重上字第614號確定判決對乙○○之財產向本院
    聲請強制執行（案號：98年度司執字第10964號返還借款強
    制執行事件），並據以受分配，而相對人受分配部分業經甲
    ○○向本院聲請以98年度司執亥字第69723號強制執行事件
    扣押，並核發移轉命令中，故相對人對乙○○之訴訟費用債
    權已移轉於甲○○而歸於消滅。原裁定竟命甲○○應負擔訴
    訟費用額3萬9,605元、命乙○○應負擔訴訟費用額6萬4,619
    元，顯有違誤，爰聲明異議，並求為廢棄原裁定云云。
三、經查，本件異議人與相對人間請求返還借款事件，經本院96
    年度重訴字第3號判決異議人敗訴，並諭知訴訟費用由甲○
    ○負擔38％，餘由乙○○負擔。嗣甲○○、乙○○不服提起
    上訴，經臺灣高等法院96年度重上字第614號判決就超過「
    『上訴人甲○○應給付被上訴人（即相對人）新台幣（下同
    ）參佰玖拾陸萬元，及自民國九十五年十二月九日起至清償
    日止，按年息百分之五計算利息；及上訴人乙○○應給付被
    上訴人新台幣陸佰伍拾壹萬元，及自民國九十五年十二月十
    一日起至清償日止，按年息百分之五計算利息』部分，及該
    部分假執行之宣告，暨訴訟費用之裁判均廢棄。上開廢棄部
    分，被上訴人在第一審之訴及其假執行之聲請均駁回。其餘
    上訴駁回。」，並諭知第一、二審訴訟費用由甲○○負擔38
    ％，餘由乙○○負擔。甲○○、乙○○雖提起第三審上訴，
    仍經最高法院97年度台上字第2621號裁定駁回上訴確定在案
    ，諭知第三審訴訟費用由異議人負擔等情，業經本院調卷上
    開卷宗查核無誤。故相對人所預納之裁判費，應由甲○○負
    擔38％，餘由乙○○負擔。是原裁定依後附之計算書所示，
    確定甲○○應賠償相對人之訴訟費用額為3萬9,605元、乙○
    ○應賠償相對人之訴訟費用額為6萬4,619元，並均自原裁定
    送達之翌日起至清償日止，加給按年息5％計算之利息，洵
    屬正確。至原裁定主文第1項關於「相對人甲○○應負擔之
    訴訟費用額確定為39,605元，及自本裁定送達相對人之翌日
    起至清償日止，按年息5％計算之利息。」、第2項關於「相
    對人乙○○應負擔之訴訟費用額確定為64,619元，及自本裁
    定送達相對人之翌日起至清償日止，按年息百分之五計算之
    利息。」之記載與其理由欄「相對人甲○○應賠償聲請人於
    第一審所繳納之訴訟費用為39,605元，乙○○應賠償聲請人
    於第一審所繳納之訴訟費用為64,619元並均依民事訴訟法第
    91條第3項規定，加給自裁定送達翌日起至清償日止按法定
    利率即年息百分之五計算之利息」之記載不符，有顯然錯誤
    ，爰依民事訴訟法第232條第1項規定，應分別更正為第1項
    「相對人甲○○應賠償聲請人訴訟費用額39,605元，及自本
    裁定送達相對人之翌日起至清償日止，按年息5%計算之利息
    。」、第2項「相對人乙○○應賠償聲請人訴訟費用額64,61
    9元，及自本裁定送達相對人之翌日起至清償日止，按年息
    5%計 算之利息。」。
四、又甲○○主張其受讓大中票券公司對相對人所取得之1,400
    萬元及利息、違約金之金錢債權，自得抵銷云云，及乙○○
    主張相對人對乙○○之訴訟費用債權已移轉於甲○○而歸於
    消滅云云。惟查，依民事訴訟法第93條之規定，於該訴訟中
    當事人各自預納之費用始能就相等之數額為抵銷，而確定一
    造應賠償他造之差額，至於甲○○指稱對相對人有其他債權
    存在，欲與應負擔之訴訟費用額主張抵銷云云，核與上開規
    定不符，自非可採。再相對人對乙○○之訴訟費用債權是否
    已移轉於甲○○而歸於消滅，乃屬實體上問題，如有爭執，
    僅得另行起訴解決，非本件確定訴訟費用所得審認。況相對
    人於本院98年度司執字第10964號返還借款強制執行事件中
    ，就乙○○之財產受分配範圍並未包括本件訴訟費用額在內
    ，業經本院依職權調閱該強制執行卷宗核閱屬實，並有分配
    表附卷足參，乙○○主張相對人受分配之本件訴訟費用額債
    權業已移轉予甲○○而歸於消滅云云，要不足採。從而，原
    裁定除前揭之記載應予更正外，異議意旨指摘原裁定不當，
    求予廢棄，為無理由，應予駁回。
四、依民事訴訟法第240條之4第3項，裁定如主文。
中    華    民    國    99    年    9    月    28    日
                  民事第三庭   法  官  魏式瑜
以上正本係照原本作成
如對本裁定抗告，須於裁定送達後10日內向本院提出抗告狀，並
繳納抗告費新臺幣1,000元
中    華    民    國    99    年    9    月    28    日
                               書記官  王怡屏
計算書：
┌──────┬────────┬─────┐
│項        目│ 金額（新臺幣） │備      註│
├──────┼────────┼─────┤
│第一審裁判費│104,224元       │相對人繳納│
│            │                │。        │
├──────┼────────┼─────┤
│第二審裁判費│156,204元       │異議人繳納│
│            │                │。        │
│            │                │          │
├──────┼────────┼─────┤
│第三審裁判費│156,336元       │異議人繳納│
│            │                │。        │
│            │                │          │
├──────┼────────┼─────┤
│異議人應賠償│1.第一審甲○○應│          │
│相對人之訴訟│賠償金額：      │          │
│費用        │39,605元【計算式│          │
│            │：104,224元×38 │          │
│            │％＝39,605元，元│          │
│            │以下四捨五入】。│          │
│            │                │          │
│            │2.第一審乙○○應│          │
│            │賠償金額：      │          │
│            │64,619元【計算式│          │
│            │：104,224元－   │          │
│            │39,605元＝64,619│          │
└──────┴────────┴─────┘

司法院資訊處製作；財團法人民間司法改革基金會備份。
